【裁判字號】    97,訴,1268
【裁判日期】    980122
【裁判案由】    遷讓房屋
【裁判全文】
臺灣士林地方法院民事判決              97年度訴字第1268號
原      告  丙○○
訴訟代理人  許恒輔律師
被      告  乙○○
訴訟代理人  黃廷維律師
            林瑞陽律師
上列當事人間請求遷讓房屋事件，本院於97年1 月21日言詞辯論
終結，判決如下：
    主  文
被告應將座落臺北市○○區○○段五小段二五七地號上之門牌號
臺北市○○區○○街一五三巷一號三樓房屋，遷讓返還原告。訴
訟費用由被告負擔。
    事實及理由
一、按原告於判決確定前，得撤回訴之全部或一部。但被告已為
    本案之言詞辯論者，應得其同意，民事訴訟法第262 條第1
    項定有明文。經查原告於本院民國97年11月12日言詞辯論期
    日撤回對被告丁○○之請求，復經被告丁○○、乙○○之同
    意，依首揭規定之說明，自應准許。又原告原起訴請求被告
    應將座落臺北市○○區○○段五小段二五七地號土地及門牌
    號臺北市○○區○○街一五三巷一號三樓房屋騰空返還原告
    ，復於本院98年1 月21日審理時，減縮為被告應將座落臺北
    市○○區○○段五小段二五七地號上之門牌號臺北市○○區
    ○○街一五三巷一號三樓房屋，遷讓返還原告，核其所為係
    減縮應受判決事項之聲明，依民事訴訟法第255 條第1 項第
    3 款之規定自應准許，合先敘明。
二、原告起訴主張：緣座落臺北市○○區○○段5 小段257 地號
    上之門牌號臺北市○○區○○街153 巷1 號3 樓房屋，係原
    告所有，被告乙○○為原告配偶即訴外人林傳榮之四哥，93
    年8 月底，原告基於姻親情誼，同意將系爭不動產無償借予
    被告居住，且未約定使用期間。嗣因原告罹患癌症，需每星
    期至臺北就醫進行化療，原告女兒現也在臺北工作及補習，
    需要使用系爭房屋，乃先以存證信函表示終止使用借貸之意
    思表示，並要求被告應於文到之日起一個月內騰空搬離系爭
    房屋，惟被告均置之不理，並再於97年11月12日言詞辯論期
    日當庭向被告表示終止使用借貸契約，請求被告於1 個月內
    返還系爭房屋。為此，爰依民法第470 條第2 項、第472 條
    第1 款之規定，訴請被告將系爭房屋遷讓返還原告，並聲明
    如主文所示。
三、被告則辯稱：被告乙○○原本居住於同址4 樓，嗣原告之配
    偶林傳榮於徵得原告同意後，口頭應予被告可以使用系爭房
    屋，約定使用借貸期限為十年，否則被告不會前後花費一百
    七十餘萬元重新設計、整修，而任令原告得隨時請求返還，
    自陷進退維谷，損失無據之地步，顯見兩造確有約定使用期
    限10年，約定使用期限尚未屆滿，原告自不得請求返還等語
    ，並聲明：(一)原告之訴駁回。(二)訴訟費用由原告負擔。
四、如下事實為兩造所不爭執之事項：
(一)、系爭標的物係原告於93年8月間借予被告乙○○。
(二)、系爭標的物現由被告乙○○及丁○○居住，被告乙○○與丁○○係夫妻關係，丁○○是基於占有輔助人的地位而居住。
(三)、原告曾於97年7 月14日以存證信函向被告乙○○為終止使用
    借貸之意思表示，並請求於1 個月內返還系爭標的物。
(四)、若法院認為確有10年的借貸期間，原告亦於97年11月12日當
    庭向被告為終止使用借貸之意思表示，並請求於1 個月內返
    還系爭標的物。
五、本院得心證理由：
    原告主張出借予被告使用之系爭房屋，係未定期限，其自得
    隨時請求被告返還系爭房屋，縱認有約定10年之借用期限，
    原告亦因就醫之需要及其子女工作、補習之原因，自己需使
    用系爭房屋，亦得依民法第472 條第1 款終止契約，請求原
    告返還系爭房屋等語。被告則以兩造曾約定10年之使用借貸
    期限，使用期限尚未屆期自得拒約返還云云置辯。是本件首
    應審究者即在於(一)、系爭標的物是否訂有借貸期限？若確有
    約定10年之借用期限，則進一步討論(二)、若訂有借貸期限原
    告於97年11月12日終止，並請求返還系爭標的物是否符合民
    法第472條第1 款之規定？經查：
    按借用人應於契約所定期限屆滿時，返還借用物；未定期限
    者，應於依借貸之目的使用完畢時返還之。但經過相當時期
    ，可推定借用人已使用完畢者，貸與人亦得為返還之請求。
    借貸未定期限，亦不能依借貸之目的而定其期限者，貸與人
    得隨時請求返還借用物，民法第470 條定有明文。查本件系
    爭房屋係為原告所有，而出借與被告使用等情，為被告所是
    認，業如前述，堪信為真實。惟被告辯稱兩造就系爭房地曾
    約定借貸期限為10年，現尚屆期云云，然為原告否認，被告
    就此有利於己之事實，自應由被告負舉證責任，被告雖舉證
    人甲○○，並提出室內設計工程契約書及相關工程工程估價
    單、對帳單、訂購單、報價單為證。惟證人甲○○係原告之
    小姑，被告之妹與原告及被告間分別為二親等姻親、二親等
    血親，依民事訴訟法第307 條第1 項第1 款之規定自得拒絕
    證言，而證人甲○○亦具狀向本院表示拒絕證言之意 (本院
    卷第66頁)， 核與上開規定之事由相合，自應准許，且被告
    亦具狀同意捨棄傳喚證人甲○○ (見97年12月15日民事答辯
    (二)狀)。 又被告提出之前開室內設計工程契約書等書證，僅
    得證明被告確有裝修房屋之事實，然裝修房屋，或為確有約
    定借用10年之期，或為方便自身之使用，或係裝修之際與貸
    與人情感穩固並未細想，可想見之原因甚多，尚難以此即率
    爾直接推論兩造確有約定10年之使用借貸期限。是以，被告
    既無法證明兩造確有約定10年之使用借貸期限，則被告前開
    所辯，即難憑採。準此，兩造間之使用借貸關係既未定期限
    ，原告係因兩造間一定之親屬關係，而借用房屋，亦不能依
    借貸之目的定其期限，則原告自得隨時請求被告返還。而原
    告已於97年7 月11日以桃園慈文郵局第2054號存證信函向被
    告催告請求遷讓返還系爭房屋，被告於97年7 月14日收受，
    原告復於本件起訴後，再次於97年11月12日本院言詞辯論期
    日當庭為終止借貸關係請求被告返還之意思表示，此均有前
    開存證信函及言詞辯論筆錄在卷可參。從而，原告本於使用
    借貸之法律關係，請求被告將座落臺北市○○區○○段5 小
    段257 地號上之門牌號臺北市○○區○○街153 巷1 號3 樓
    房屋，遷讓返還原告為有理由，應予准許。
六、本件事證已臻明確，兩造其餘攻擊防禦方法及舉證，核與判
    決結果無影響，爰不予一一論述。
七、據上論結，本件原告之訴為有理由，依民事訴訟法第78條，
    判決如主文。
中    華    民    國    98    年    1     月    22    日
                  民事第一庭  法  官  劉逸成
以上正本證明與原本無異。
如對本判決上訴，應於判決送達後20日內向本院提出上訴狀。
中    華    民    國    98    年    1     月    22    日
                              書記官  李宜蓁


司法院資訊處製作；財團法人民間司法改革基金會備份。
